臺灣板橋地方法院刑事判決　　　　　　96年度交簡上字第64號
上　訴　人
即　被　告　乙○○
上列上訴人即被告因過失傷害案件，不服本院中華民國96年4 月
17日96年度交簡字第39號第一審判決（聲請簡易判決處刑案號：
96年度偵字第28553 號），提起上訴，本院管轄第二審之合議庭
判決如下：
    主  文
原判決撤銷。
乙○○過失傷害人，處拘役參拾日，如易科罰金，以銀元參佰元
即新臺幣玖佰元折算壹日；減為拘役拾伍日，如易科罰金，以銀
元參佰元即新臺幣玖佰元折算壹日。緩刑貳年。
    事  實
一、乙○○於民國95年5 月31日15時10分許，駕駛車牌號碼7F-9
    340 號自用小客車，沿臺北縣樹林市○○街○ 段往板橋方向
    行駛，行經臺北縣樹林市○○街○ 段176 之2 號前時，本應
    注意在劃有分向限制線（雙黃線）之路段禁止迴車，且應注
    意車前狀況，隨時採取必要之安全措施，亦應注意暫停，並
    顯示左轉燈光，看清無來往車輛後，始得迴轉，而當時天候
    陰、日間自然光、路面無缺陷、無障礙物、視距良好，並無
    不能注意之情形，詎乙○○疏未注意車前狀況，且未暫停，
    看清無來往車輛，而貿然在劃有分向限制線（雙黃線）之禁
    止迴車路段迴車，致上開自用小客車右前車頭撞擊對向車道
    由甲○所騎乘之車牌號碼N99-908 號重型機車左側，造成
    甲○人車倒地，而受有肩部、小腿、足挫傷及左膝、小腿
    、右足、左肘多處擦傷等傷害。乙○○於肇事後，犯罪未被
    發覺前，即向到場處理之警員承認其為肇事之人，自首接受
    調查裁判。
二、案經乙○○自首暨甲○訴請臺灣板橋地方法院檢察署檢察
    官偵查後聲請以簡易判決處刑。
    理  由
一、按刑事訴訟法第159 條第1 項雖規定，被告以外之人於審判
    外之言詞或書面陳述，除法律有規定外，不得作為證據。惟
    同法第159 條之5 第1 、2 項已規定，經當事人於審判程序
    同意作為證據，法院審酌該言詞陳述或書面陳述作成時之情
    況，認為適當者，亦得為證據。當事人、代理人或辯護人於
    法院調查證據時，知有第159 條第1 項不得為證據之情形，
    而未於言詞辯論終結前聲明異議者，視為有前項之同意（指
    同條第1 項之同意作為證據），此乃第159 條第1 項所容許
    ，得作為證據之例外規定之1 。經查，本案被告乙○○及檢
    察官於言詞辯論終結前，均未就所調查之證據主張有刑事訴
    訟法第159 條第1 項不得為證據之情形，是本案經調查之證
    據均有證據能力，合先敘明。
二、上開事實，業據被告乙○○於偵查及本院準備程序中坦承不
    諱（見臺灣板橋地方法院檢察署95年度他字第7207號偵查卷
    第25頁、本院96年6 月13日準備程序筆錄），並有臺北縣政
    府警察局樹林分局道路交通事故談話紀錄表2 份、仁愛醫院
    診斷證明書、道路交通事故調查報告表(一)、(二)、現場照片及
    車損照片14張在卷可考（見上開偵查卷第10頁至第21頁）。
    又肇事地點為劃有雙黃線之路段，禁止迴車，此有道路交通
    事故調查報告表現場圖暨現場照片附卷可憑，而依被告及被
    害人之上開道路交通事故談話紀錄表記載，參酌車損照片，
    可知被告上開自用小客車右前方保險桿及告訴人所騎乘之上
    開機車左側受損，則被告有在劃有分向限制線（雙黃線）之
    禁止迴車路段迴車及未注意車前狀況之過失，足堪認定。聲
    請人認為係被害人騎乘機車因閃避不及而撞擊被告之上開自
    用小客車右前方，顯有誤認，附此敘明。按駕駛人應注意車
    前狀況，並隨時採取必要之安全措施；又在劃有分向限制線
    之路段，禁止迴車，且汽車迴車前，應暫停，並顯示左轉燈
    光，看清無來往車輛，始得迴轉，道路交通安全規則第94條
    第3 項、第106 條第2 款、第5 款分別定有明文。被告既為
    汽車駕駛人，自應遵守上開規定，而肇事當時天候陰、日間
    自然光線、路面為柏油、乾燥、無缺陷、視距良好等客觀情
    況下，並無不能注意之情形，竟疏未注意車前狀況及在劃有
    分向限制線之路段迴車，因而肇禍，自應負過失責任，且被
    告之過失行為與告訴人甲○之傷害間有相當因果關係。
    本件事證明確，被告之過失傷害犯行洵堪認定，應依法論科
    。
三、按行為後法律有變更者，適用行為時之法律。但行為後之法
    律有利於行為人者，適用最有利於行為人之法律，刑法第2
    條第1 項定有明文（刑法第2 條係規範行為後法律變更所生
    新舊法律比較適用之準據法，是刑法第2 條本身雖經修正，
    但該條文既屬適用法律之準據法，本身尚無比較新舊法之問
    題，應逕適用裁判時之刑法第2 條規定以決定適用之刑罰法
    律）。又比較時應就罪刑有關之共犯、未遂犯、想像競合犯
    、牽連犯、連續犯、結合犯，以及累犯加重、自首減輕暨其
    他法定加減（如身分加減）與加減例等一切規定，綜其全部
    罪刑之結果而為比較（最高法院95年第8 次刑事庭會議決議
    參照）。查被告行為後，刑法業於94年2 月2 日修正公布，
    自95年7 月1 日起施行，茲就比較情形分述如下：
(一)、刑法第284 條第1 項前段之過失傷害罪雖未修正，然刑法第
    33 條 第5 款有關罰金之最低數額部分，刑法分則編各罪所
    定罰金之貨幣單位原為銀元，修正前刑法第33條第5 款規定
    ：「罰金：（銀元）1 元以上」，而銀元與新臺幣間之折算
    ，依現行法規所定貨幣單位折算新臺幣條例規定，以銀元1
    元折算新臺幣3 元；修正後刑法第33條第5 款則規定：「罰
    金：新臺幣1 千元以上，以百元計算之」；經比較修正前、
    後之規定，修正後刑法第33條第5 款所定罰金之最低數額，
    較之修正前提高，自以修正前刑法第33條第5 款規定有利於
    被告。
(二)、刑法第62條自首之規定，亦於94年1 月7 日修正公布，並於
    95年7 月1 日施行，將原規定之「必減」修正為「得減」，
    雖性質上屬刑法裁量之事項，惟既影響行為人之刑罰法律效
    果, 應屬法律變更之範疇，而有刑法第2 條第1 項之適用，
    經比較修正前、後之規定，自以修正前刑法第62條之規定有
    利於被告。
(三)、修正前刑法第41條第1 項前段係規定：「犯最重本刑為5年
    以下有期徒刑以下之刑之罪，而受6 個月以下有期徒刑或拘
    役之宣告，因身體、教育、職業、家庭之關係或其他正當事
    由，執行顯有困難者，得以1 元以上3 元以下折算1 日，易
    科罰金。」。又修正前罰金罰鍰提高標準條例第2 條（現已
    刪除）係規定就其原定數額提高為100 倍折算1 日，則本件
    被告行為時之易科罰金折算標準，應以銀元300 元折算1 日
    ，經折算為新臺幣後，應以新臺幣900 元折算為1 日；惟修
    正後則規定：「犯最重本刑為5 年以下有期徒刑以下之刑之
    罪，而受6 個月以下有期徒刑或拘役之宣告者，得以新臺幣
    1000元、2000元或3000元折算1 日，易科罰金。」，是修正
    後之規定並非有利於被告。
(四)、綜合上述各條文修正前後之比較後，適用修正後之刑法及刑
    法施行法等相關法律規定並未對被告更為有利，揆諸前揭刑
    法第2 條第1 項前段規定，即應適用修正前之刑法相關規定
    及罰金罰鍰提高標準條例等規定。
四、核被告乙○○所為，係犯刑法第284 條第1 項前段之過失傷
    害罪。又被告於車禍發生後，犯罪未發覺前，留在現場等待
    警察到場，當場承認為肇事人，自首而接受裁判等情，有警
    員製作之「道路交通事故肇事人自首情形紀錄表」一紙附卷
    可稽（見上開偵查卷第23頁），被告符合自首之要件，應依
    修正前刑法第62條前段之規定減輕其刑。原審認事證明確，
    依刑事訴訟法第449 條第1 項前段、第3 項、第454 條第2
    項，刑法第2 條第1 項前段、第284 條第1 項前段、修正前
    刑法第62條前段、第41條第1 項前段，罰金罰鍰提高標準條
    例第1 條前段、廢止前罰金罰鍰提高標準條例第2 條，判處
    被告拘役30日，並諭知如易科罰金之折算標準，固非無見，
    而被告僅以其已與被害人達成和解，賠償被害人之損害為由
    ，提起上訴，但並未具體指摘原審判決有何不當之處，雖為
    無理由。惟查：(一)、被告本件犯罪之時間為95年5 月31日15
    時10分許，係在96年4 月24日以前，依中華民國96年罪犯減
    刑條例第2 條第1 項第3 款之規定，應減其刑期2 分之1 ，
    原審未及審酌上情，自有未洽。(二)、另如前所述，被告亦有
    未注意車前狀況之過失，原審漏未審酌上情，亦有未洽，故
    本院自應將原判決撤銷改判。爰審酌被告之素行、過失程度
    、告訴人所受之傷害非重、及被告犯罪後坦承犯行，且與告
    訴人達成民事和解，賠償損害，犯後態度良好等一切情狀，
    量處如主文第2項 所示之刑，並依修正前刑法第41條第1 項
    前段之規定，諭知如易科罰金之折算標準，再依96年罪犯減
    刑條例第2 條第1 項第3 款之規定，減其刑期2 分之1 ，並
    諭知易科罰金折算標準。末查，被告未曾因故意犯罪受有期
    徒刑以上刑之宣告，此有臺灣高等法院被告前案紀錄表1 份
    在卷可考，其係因一時疏失，偶罹刑典，且事後已坦承犯行
    ，並與被害人達成和解，有臺北縣新莊市調解委員會調解書
    1 紙在卷可稽（見本院第二審刑事卷），顯已具悔意，經此
    次偵審科刑之教訓後，應知戒慎警惕，而無再犯之虞，本院
    認前開對被告所宣告之刑，以暫不執行為適當，爰併予宣告
    緩刑2 年，用啟自新。
五、被告乙○○於審理期日經合法傳喚，無正當理由不到庭，爰
    不待其陳述，逕為判決，附此敘明。
據上論斷，應依刑事訴訟法第455 條之1 第1 項、第3 項、第36
9 條第1 項前段、第364 條、第371 條、第299 條第1 項前段，
刑法第2 條第1 項前段、第284 條第1 項前段、第74條第1 項第
1款 、修正前刑法第62條前段、第41條第1 項前段，罰金罰鍰提
高標準條例第1 條前段、廢止前罰金罰鍰提高標準條例第2 條，
中華民國96年罪犯減刑條例第2 條第1 項第3 款、第7 條，判決
如主文。
本案經檢察官郭季青庭執行職務。
中　　華　　民　　國　　96　　年　　8 　　月　　28　　日
                交通法庭　審判長 法　官  許必奇
                                 法　官  陳明偉
                                 法　官  曾正耀
上列正本證明與原本無異。
不得上訴。
                                 書記官  陳淑怡
中　　華　　民　　國　　96　　年　　8 　　月　　28　　日
附錄本案論罪科刑法條全文：
刑法第284條第1項
因過失傷害人者，處6 月以下有期徒刑、拘役或5 百元以下罰金
，致重傷者，處1 年以下有期徒刑、拘役或5 百元以下罰金。
